【裁判字號】    98,抗,47
【裁判日期】    980122
【裁判案由】    聲明異議
【裁判全文】
臺灣高等法院民事裁定                    98年度抗字第47號
抗  告  人  皓中資產管理有限公司
法定代理人  甲○○
抗告人因與相對人金日崗貿易有限公司等間清償借款聲明異議事
件，對於中華民國97年11月7日臺灣士林地方法院97年度執字第4
5757號所為裁定提起抗告，本.
    主      文
抗告駁回。
抗告程序費用由抗告人負擔。
    理      由
一、原裁定以：系爭債權之原債權人華南商業銀行股份有限公司
    對債務人已取得確定判決，嗣依金融機構合併法將系爭債權
    轉讓予新豐資產管理股份有限公司，依金融機構合併法第15
    條第1項第1款準用同法第18條第3 項規定，以公告方式代對
    債務人為債權讓與之通知，惟其後新豐公司轉讓系爭債權予
    亞太金聯資產管理股份有限公司，再由亞太公司將該債權轉
    讓予抗告人，所為之債權讓與，應依民法第297條第1項規定
    ，通知債務人後始對債務人發生效力。抗告人於聲請強制執
    行時未同時提出將債權讓與之事合法通知債務人之證明文件
    ，自無從認定系爭債權讓與對債務人已生效力，原法院乃於
    97年9 月24日依強制執行法第30條之1準用民事訴訟法第249
    條第1項第6款規定，發執行命令通知抗告人應補正「合法送
    達債務人債權讓與通知之證明」，如逾期未補正即駁回強制
    執行之聲請，於法自無不合。裁定駁回抗告人對補正命令之
    聲明異議。經核無不合。
二、抗告意旨略以：(一)抗告人已依民法第294 條規定合法受讓本
    案債權，即使未依民法第297條第1項規定通知債務人，無妨
    當事人間債權讓與之法律行為效力，債務人若就債權讓與等
    相關權義有異議，可依強制執行法第12條規定聲明異議。(二)
    執行名義成立後，債權人將債權讓與他人，該他人為強制執
    行法第4條之2第1項第1款所稱之繼受人，得以原執行名義聲
    請強制執行。抗告人前已隨強制執行聲請狀併提出讓渡書、
    債權讓與證明書、委任開發遠期信用狀契約、保證書及執行
    名義等證物，以佐證抗告人受讓系爭債權之真正。(三)民法第
    297條第1項債權讓與之通知，為讓與人或受讓人向債務人通
    知債權讓與事實之行為，其性質為觀念通知，使債務人知有
    債權讓與之事實，免誤向原債權人清償，不以債務人承諾為
    必要，故受讓人對於債務人主張受讓事實行使債權時，已足
    使債務人知有債權讓與之事實，即應認為兼有通知之效力。
    故抗告人確實可於尚未通知相對人之前先行聲請強制執行，
    而於強制執行程序進行中再通知相對人即可。原法院無權限
    調查審認當事人間實體上權利義務等語。
三、按債權讓與非經讓與人或受讓人通知債務人，對於債務人不
    生效力，此觀民法第297條第1項規定自明。故須在債務人受
    讓與之通知後，受讓人始得對債務人主張債權，而債權讓與
    通知之性質，固屬觀念通知，仍應準用關於意思表示之規定
    ，其以非對話為通知者，仍以其通知達到相對人發生效力。
    最高法院96年度台上字第2277號判決要旨參照。
  (一)查抗告人持臺灣高雄地方法院90年度重訴字第564 號確定判
    決聲請強制執行，僅檢附讓渡書、登報公告、債權讓與證明
    書及登報公告2 件，及委任開發遠期信用狀契約影本及保證
    書影本，並未提出曾對債務人為債權讓與通知之證明。有抗
    告人強制執行聲請狀在卷可稽。
  (二)次查，抗告人受讓系爭債權，非屬金融機構合併法第15條第
    1項第1款規定以收購金融機構不良債權為目的之資產管理公
    司，故無從適用金融機構合併法第18條第3 項規定債權讓與
    之通知得以公告方式代之。換言之，抗告人所為債權讓與，
    依民法第297條第1項規定，非經通知相對人，對於相對人不
    生效力。
  (三)綜上，揆諸首揭說明，抗告人自應先對相對人為債權讓與之
    通知後，始得對相對主張系爭債權。
四、按強制執行程序未如民事訴訟或督促程序，須將起訴狀或聲
    請狀繕本送達予債務人，債務人無從知悉債權已讓與之事實
    ，故債權受讓人單純提出執行名義及債權讓與證明書，向法
    院聲請強制執行之行文，尚難認有將債權讓與事實通知債務
    人之效力。本院暨所屬法院97年度法律座談會民執類提案第
    1 號研討結果及審查意見參照。查抗告人主張為系爭債權之
    受讓人，聲請對相對人為強制執行，未提出債權讓與通知之
    證明，系爭債權讓與對於相對人不生效力，詳前理由三所述
    。原法院為此命抗告人補正「合法送達債務人債權讓與通知
    之證明」，於法並無不合。原法院裁定駁回抗告人對補正命
    令之聲明異議，核無違誤。抗告意旨指摘原裁定不當，求予
    廢棄，為無理由，應予駁回。
五、據上論結，本件抗告為無理由，爰裁定如主文。
中    華    民    國    98    年    1     月    22    日
                    民事第二庭
                        審判長法  官  吳謙仁
                              法  官  蘇瑞華
                              法  官  李瓊蔭
正本係照原本作成。
本裁定除以適用法規顯有錯誤為理由，不得再抗告。如提起再抗
告，應於收受後10日內委任律師為訴訟代理人向本院提出再抗告
狀。並繳納再抗告費新台幣１千元。
中    華    民    國    98    年    1     月    23    日
                              書記官  王才生


司法院資訊處製作；財團法人民間司法改革基金會備份。
